【裁判字號】    97,訴,2210
【裁判日期】    980401
【裁判案由】    違反毒品危害防制條例
【裁判全文】
臺灣臺南地方法院刑事判決              97年度訴字第2210號
公  訴  人  臺灣臺南地方法院檢察署檢察官
被      告  甲○○
                    （另案於臺灣嘉義監獄執行中）
指定辯護人  本院公設辯護人  丙○○
上列被告因違反毒品危害防制條例案件，經檢察官提起公訴（97
年度偵字第9594號），本院判決如下：
    主  文
甲○○販賣第一級毒品，累犯，處有期徒刑拾伍年陸月；又販賣
第一級毒品，累犯，處有期徒刑拾伍年陸月；又販賣第一級毒品
，累犯，處有期徒刑拾伍年肆月，販賣毒品所得新臺幣肆仟元沒
收之，如全部或一部不能沒收時，以其財產抵償之；又販賣第二
級毒品，累犯，處有期徒刑肆年，販賣毒品所得新臺幣伍仟元沒
收之，如全部或一部不能沒收時，以其財產抵償之。應執行有期
徒刑拾陸年陸月，販賣毒品所得新臺幣玖仟元沒收之，如全部或
一部不能沒收時，以其財產抵償之。
其餘被訴販賣第一、二級毒品與庚○○部份均無罪。
    事  實
一、甲○○前於民國81至82年間，先後3度因肅清煙毒條例案件
    ，分別(甲)經臺灣嘉義地方法院以81年度訴字第927號判決判
    處有期徒刑3年6月確定；(乙)經同法院以82年度訴字第313號
    判決判處有期徒刑3年6月，上訴後經臺灣高等法院臺南分院
    以82年度上訴字第2753號判決駁回上訴確定；(丙)經本院以82
    年度訴字第2145號判決判處有期徒刑3年8月確定；(乙)、(丙)之
    罪另經臺灣高等法院臺南分院以83年度聲字第304號裁定應
    執行有期徒刑7年確定，經與(甲)之罪接續執行，於87年4月9
    日縮短刑期假釋出監，復經撤銷假釋執行殘刑5年4月又7日
    ，於93年6月5日縮刑期滿執行完畢。詎甲○○猶不知悔改，
    明知海洛因及安非他命依其成癮性、濫用性及對社會危害性
    之程度，分別經列為毒品危害防制條例第2條第2項第1、2款
    所定之第一級毒品及第二級毒品，依法不得持有或販賣，猶
    基於販賣第一級毒品海洛因或第二級毒品安非他命牟利之犯
    意，先後為下述販賣毒品行為：(一)95年9月28日下午5時27分
    許、6時36分許，己○○分別以00-0000000號及00-0000000
    號公用電話與甲○○持用之門號0000000000號行動電話聯絡
    ，約定由己○○以新臺幣（下同）3,500元之代價向甲○○
    購買8分之1錢之海洛因，並約於臺南縣學甲鎮華宗公園交付
    ，旋於雙方上開電話聯絡後30分許，由甲○○在上開處所交
    付上開數量之海洛因與己○○，價金3,500元則因己○○承
    諾領得薪資後再行給付而暫未收取。(二)己○○復於同年月29
    日上午9時44分許，以不詳姓名、年籍友人持用之門號00000
    00000號行動電話與甲○○之上開行動電話聯絡，約定由己○○以3,500元之代價向甲○○購買8分之1錢之海洛因，並
    約於臺南縣學甲鎮華宗公園交付，旋於雙方上開電話聯絡後
    40分許，由甲○○在上開處所交付上開數量之海洛因與己○○，價金3,500元則因己○○承諾領得薪資後再行給付而暫
    未收取。(三)同年11月15日下午5時54分許，戊○○以其持用
    之門號0000000000號行動電話與甲○○持用之門號00000000
    00號行動電話聯絡，約定由戊○○以4,000元之代價向甲○○購買3,500元之安非他命（重約4分之1錢）及500元之海洛
    因，並約於臺南縣七股鄉塭內村某大榕樹下交付，旋由甲○○於上開處所交付3,500元之安非他命及500元之海洛因與戊○○，並收受戊○○所交付之上開款項。(四)同年月17日下午
    4時59分許，戊○○又以所持之前述門號行動電話與甲○○
    之上開行動電話連絡，約定由戊○○以5,000元之代價向甲○○購買安非他命，旋由甲○○於臺南縣七股鄉○○村○○
    路旁交付5,000元之安非他命與戊○○，並收受戊○○所交
    付之上開款項。嗣經檢警據報對甲○○使用之門號00000000
    00、0000000000號行動電話進行通訊監察，而查悉甲○○上
    開以電話聯絡販賣海洛因、安非他命之情事。
二、案經臺南縣警察局移送臺灣臺南地方法院檢察署檢察官偵查
    起訴。
    理  由
壹、有罪部分：
一、本件以下所引用之供述或非供述證據，檢察官、被告甲○○
    及其指定辯護人於本案言詞辯論終結前，並未爭執其證據能
    力，本院審酌前開證據之作成或取得之狀況，並無非法或不
    當取證之情事，且亦無顯不可信之情況，無證據力明顯過低
    之情形，復經本院於審判期日就上開證據依法進行調查、辯
    論，依刑事訴訟法第159條之5規定，均具有證據能力，合先
    敘明。
二、上揭犯罪事實，業據被告於本院準備程序及審理中均坦承不
    諱（參本院卷第80、223、260至261頁），核與證人己○○
    、戊○○於警詢及偵查中指證稱：確有於上開時、地，向被
    告買得上開金額、數量之海洛因或安非他命等情節均大致相
    符（偵查卷第33至36頁、第48至50頁、第53至57頁、第67至
    69頁）；且證人己○○、戊○○均有施用第一級或第二級毒
    品之前案紀錄乙節，亦有渠2人之臺灣高等法院被告前案紀
    錄表在卷可佐（本院卷第121頁至第143頁），足見上開證人
    確均有向被告購買海洛因或安非他命以供施用之需求，是上
    開證人證述伊等有被告之行動電話門號，並以此與被告聯絡
    ，向被告購買毒品海洛因或安非他命乙情，應屬非虛。又經
    臺灣臺南地方法院檢察署檢察官以95年9月26日95年丁○朝
    明監（續）字第001565號、同年11月8日95年丁○朝明監（
    續）字第001832號通訊監察書核准對被告使用之門號000000
    0000號、0000000000號行動電話進行通訊監察結果，查悉證
    人己○○、戊○○曾於上開時間與被告聯繫購買毒品等情，
    有前揭通訊監察書及通訊監察譯文附卷可稽（偵查卷第39至
    44頁、第59至63頁），是被告上開販賣海洛因、安非他命與
    證人己○○、戊○○之事實，更堪認定。再毒品危害防制條
    例所規定之販賣毒品罪，雖未明示「營利之意圖」為其犯罪
    構成要件，然「販賣」一語，在文義解釋上當然已寓含有買
    賤賣貴，而從中取利之意思存在，且從商業交易原理與一般
    社會觀念而言，販賣行為在通常情形下，仍係以牟取利益為
    其活動之主要誘因與目的；衡以毒品之非法交易向為政府查
    禁森嚴且重罰不寬貸之行為，為一般民眾普遍認知之事，而
    證人己○○及戊○○與被告均無深切交情等情，復據上述證
    人明確證述，倘非有利可圖，被告絕無平白甘冒被查緝重罰
    之高度風險，而單純代不相識之他人購買毒品之理，是其販
    入之價格當較其出售之價格為低，而有從中賺取買賣價差牟
    利之意圖及事實，應屬合理認定。又販賣毒品非可公然為之
    ，亦無公定價格，容易分裝並增減份量，而每次買賣之價量
    ，可能隨時依雙方關係深淺、資力、需求量及對行情之認知
    、來源是否充裕、查緝是否嚴緊、購買者被查獲時供述購買
    對象之可能風險之評估等，而異其標準，非可一概論之，是
    販賣毒品之利得除被告坦承犯行或價量俱臻明確外，委難察
    得其交易實情，然販賣者從價差或量差中牟利之方式雖異，
    惟其販賣行為在意圖營利則屬同一；從而，舉凡有償交易，
    除足以反證其確係另基於某種非圖利本意之關係外，通常尚
    難因無法查悉其販入價格，做為是否高價賣出之比較，諉以
    無營利之意思而阻卻販賣犯行之追訴。本件倘被告未販售上
    開毒品從中牟利，當無頻繁購買昂貴毒品之資力，及耗費諸
    多時、力以電話聯繫而多次轉售上開毒品與上開證人之閒情
    ，堪認被告上開所為，必有從中賺取買賣價差牟利之事實，
    是被告自白係以有償方式提供海洛因、安非他命與證人乙情
    ，與常情相符，且合於上述證人證述向被告購買之情節，亦
    足徵被告主觀上確有賺取價差以為營利之不法意圖。綜上，
    本件事證已臻明確，被告上開犯行均洵堪認定，應予依法論
    科。
三、核被告如上開事實欄一、(一)及(二)所為，各均係犯毒品危害防
    制條例第4條第1項之販賣第一級毒品罪；如上開事實欄一、
    (三)所為，係犯毒品危害防制條例第4條第1項之販賣第一級毒
    品罪及同條第2項之販賣第二級毒品罪；如上開事實欄一、
    (四)所為，則係犯毒品危害防制條例第4條第2項之販賣第二級
    毒品罪。被告販賣海洛因或安非他命前持有海洛因或安非他
    命之低度行為，均為其販賣海洛因或安非他命之高度行為所
    吸收，均不另論罪。又被告如上開事實欄一、(三)所載販賣毒
    品與證人戊○○之行為，係以1個交付行為，同時販賣海洛
    因及安非他命2種不同級別之毒品，而同時觸犯毒品危害防
    制條例第4條第1項、第2項之販賣第一、二級毒品罪，為想
    像競合犯，應從一重之販賣第一級毒品罪處斷。被告上開先
    後4次販賣海洛因或安非他命之各犯行間，犯意各別，行為
    殊異，應予分論併罰。再被告前曾受如事實欄所述之有期徒
    刑執行完畢，有臺灣高等法院被告前案紀錄表1份在卷可考
    ，其於受有期徒刑之執行完畢後，5年以內故意再犯本件有
    期徒刑以上之上述4罪，均為累犯，除法定刑為死刑或無期
    徒刑依法不得加重外，法定刑為死刑、無期徒刑以外之法定
    有期徒刑或罰金刑部分，均應依刑法第47條第1項規定，加
    重其刑。再犯毒品危害防制條例第4條第1項、第2項之販賣
    第一、二級毒品罪，若不分犯罪情節輕重，概處以上開各罪
    之法定刑，難免輕重失衡，倘有情輕法重情形，於裁判時自
    得適用刑法第59條酌量減輕其刑，以避免過嚴之刑罰（司法
    院釋字第263號解釋意旨參照）；查本案被告僅因一時貪念
    而販賣海洛因及安非他命與他人，致罹重典，然其先後販賣
    之對象僅2人，並非向多眾為之，販賣次數亦僅4次，且均係
    供給少量與平日有施用毒品習慣者，以解其毒癮，且所得金
    額合計僅9,000元，並非鉅額，期間亦非長期，僅為吸毒者
    間為求互通有無之零星之小額交易，不若專門大量走私進口
    或長期販賣毒品之「大盤」、「中盤」等以販毒維生之毒梟
    惡性之重大，衡以毒品危害防制條例第4條第1項、第2項規
    定之法定最低本刑分別為無期徒刑及有期徒刑7年，觀諸被
    告上開犯罪情狀，在客觀上足以引起一般之同情，認為確可
    憫恕，若予宣告法定最低度之刑，猶嫌過重，爰依刑法第59
    條規定減輕其刑；並就被告所犯無期徒刑、死刑以外之法定
    刑部分，依法先加後減之。茲審酌被告有施用毒品之前案紀
    錄，深知毒品對人體危害之鉅，詎猶不思警醒，僅因貪圖小
    利，即販賣海洛因或安非他命供他人施用，戕害他人身體健
    康，且危害社會治安匪淺，惟念被告犯後尚知坦承犯行，深
    表悔悟，所賺取金額不高、販賣期間非長、其販賣毒品之次
    數、數量均不多，以其本件犯罪情節而論，惡性尚非重大不
    赦，兼衡其智識程度、家庭狀況等一切情狀，各量處如主文
    所示之刑，並定其應執行之刑，以資懲儆。
四、又按毒品危害防制條例第19條第1項有關沒收因犯罪所得財
    物之規定，係採義務沒收主義，故販賣毒品所得金錢，如能
    認定確係販賣毒品所得款項，應宣告沒收，不以當場搜獲扣
    押者為限，但因其並無「不問屬於犯人與否，沒收之」之特
    別規定，自仍以沒收物屬於犯人所有者為限，始得依該規定
    予以沒收，而上開規定另稱「追徵其價額」者，必限於所沒
    收之物，為金錢以外其他財物而無法沒收時，始應追徵其價
    額，使其繳納與原物相當價額，如所得財物為金錢而無法沒
    收時，應以其財產抵償之，而不發生追徵價額問題；另上開
    規定所稱因犯罪所得之財物，係以實際所得者為限，苟無所
    得或尚未取得者，即無從為沒收、追徵或以財產抵償之諭知
    （最高法院93年度臺上字第1218、2670、2743號及96年度臺
    上字第2331號判決意旨參照）。查本件被告以如事實欄一、
    (三)及(四)所示金額之價格，販賣海洛因、安非他命與證人戊○○共計2次，其販賣毒品所得合計為9,000元，揆諸前揭判決
    意旨，上開販賣毒品所得之9,000元雖未經扣案，均仍應依
    毒品危害防制條例第19條併宣告連帶沒收之，如全部或一部
    不能沒收時，應以其財產抵償之；另被告如事實欄一、(一)及
    (二)所載販賣海洛因與證人己○○2次之金額共計固為7,000元
    ，但證人己○○雖已取得被告交付之海洛因，但尚未交付價
    金與被告，欲延至伊收取薪資後再行支付，亦為被告同意，
    伊在偵查中所述金額僅係指伊與被告約定購買海洛因之價格
    乙節，為證人己○○在本院審理中證述綦詳（本院卷245至
    247頁），足認被告販賣海洛因與證人己○○之部分，均尚
    未取得價金，依上開規定與說明，即無從另為沒收、追徵或
    以其財產抵償之諭知，併此敘明。至被告持以犯上開販賣毒
    品犯行之門號0000000000、0000000000號行動電話，因未據
    扣案，復無證據證明現仍存在，為免執行困難，爰不予宣告
    沒收。再按沒收之物，應與本案論罪科刑之事實有關，依法
    應沒收或得沒收者為限，如與本案之犯罪事實無關，雖係於
    本案以外之其他犯罪事實，經論罪科刑時，應沒收或得沒收
    之物，亦僅得於該他案宣告沒收，而不得於本案併予宣告沒
    收（最高法院95年度臺上字第6662號判決意旨參照）；本案
    被告於97年1月28日為警持搜索票至其位於臺南縣西港鄉新
    復村溪埔寮25之8號之住處搜索時，固另扣得安非他命2包、
    海洛因158包、玻璃球吸食器2支、行動電話9具、電子磅秤2
    臺、夾鏈袋1大包、行動電話門號SIM卡12張、研磨機1部、
    未使用之注射針筒14支、已使用之注射針筒5支、毒品殘渣
    袋1包及現金238,000元等物，惟上開物品均與本案無關乙情
    ，業據被告陳明在卷（本院卷第256至258頁），復無證據足
    以證明上開物品係供被告犯本件販賣毒品罪所用，核與本案
    之犯罪事實均無關連，揆諸前揭判決意旨，應於被告另犯之
    他案宣告沒收，故均不為沒收之宣告，均附此指明。
貳、無罪部分：
一、公訴意旨略以：被告甲○○基於販賣第一級毒品海洛因、第
    二級毒品安非他命之犯意，先後為下列行為：(一)先於95年8
    月間某日，在庚○○位於臺南縣鹽水鎮○○路82號3樓之租
    屋處，以4,000元之代價，販賣0.5錢之安非他命與庚○○；
    (二)又於同年9月22日晚間10時許，在上開處所，以7,000元之
    代價，販賣4分之1錢之海洛因與庚○○。嗣因庚○○於同年
    月23日經嘉義縣警察局布袋分局查獲，當場扣得庚○○向甲○○所購買並自行分裝之海洛因18包，而悉上情，因認被告
    就此部分亦涉有毒品危害防制條例第4條第1項之販賣第一級
    毒品海洛因及同條第2項之販賣第二級毒品安非他命之罪嫌
    云云。
二、按犯罪事實應依證據認定之，無證據不得認定犯罪事實；不
    能證明被告犯罪者，應諭知無罪之判決，刑事訴訟法第154
    條第2項、第301條第1項分別定有明文。又事實之認定，應
    憑證據，如未能發現相當證據，或證據不足以證明，自不能
    以推測或擬制之方法，以為裁判基礎（最高法院40年臺上字
    第86號判例意旨參照）；且按刑事訴訟法第161條第1項規定
    ：檢察官就被告犯罪事實，應負舉證責任，並指出證明之方
    法。因此，檢察官對於起訴之犯罪事實，應負提出證據及說
    服之實質舉證責任。倘其所提出之直接證據或間接證據，或
    其所指出之證明方法，並未達到通常一般之人均不致有所懷
    疑，而得確信其為真實之程度，而有合理之懷疑存在而無從
    使事實審法院得有罪之確信時，基於無罪推定之原則，即應
    為被告無罪判決之諭知（最高法院76年臺上字第4986號、92
    年臺上字第128號判例意旨參照）。另按施用毒品者其供述
    之憑信性本不及於一般人，況施用毒品者其供出來源，因而
    破獲者，法律復規定得減輕其刑，其有為偵查機關誘導、或
    為邀輕典而為不實之陳述之可能，其供述之真實性自有合理
    之懷疑，是施用毒品者關於其向某人購買（或受讓）毒品之
    供述，必須補強證據佐證，以擔保其供述之真實性，俾貫徹
    刑事訴訟無罪推定及嚴格證明之基本原則；而關於毒品施用
    者所稱向某人購買毒品之供述，必須補強證據佐證，係指毒
    品購買者之供述縱使並無瑕疵，仍須補強證據佐證而言，以
    擔保其供述之真實性。該所謂補強證據，指其他有關證明施
    用毒品者之關於毒品交易之供述真實性之相關證據而言，必
    須與施用毒品者關於相關毒品交易之供述，具有相當程度之
    關聯性，且足使一般人對於施用毒品者之供述無合理之懷疑
    存在，而得確信其為真實，始足當之（最高法院94年度臺上
    字第2033號、96年度臺上字第1029判決意旨參照）。
三、公訴意旨認被告涉犯上開販賣海洛因、安非他命與證人庚○○之罪嫌，無非以證人庚○○之指述及證人庚○○為警查獲
    時曾扣得海洛因18包（參嘉義縣警察局布袋分局95年9月23
    日搜索筆錄及扣押物品目錄表、法務部調查局95年10月21日
    調科壹字第09523026520號鑑定書各1份）、證人庚○○為警
    查獲時採尿送驗結果呈嗎啡、安非他命陽性反應（參高雄市
    立凱旋醫院95年9月29日濫用藥物尿液檢驗報告、代號與真
    實姓名對照表﹝代號：布35﹞1份）等事證，為其論據。訊
    據被告固不否認其認識證人庚○○，並曾於95年8、9月間多
    次前往證人庚○○上址租屋處，惟矢口否認有販賣海洛因或
    安非他命與證人庚○○之犯行，辯稱伊前往證人庚○○之上
    址租屋處係要向證人庚○○購買毒品，係因伊向證人庚○○
    借用車牌不歸還，證人庚○○始懷恨在心而指稱伊販賣毒品
    等語。
四、關於證據能力之認定：
  (一)證人庚○○於警詢之證述，係被告以外之人於審判外之陳述
    ，被告及其指定辯護人既然不同意作為證據，依刑事訴訟法
    第159條第1項規定及第159條之5第1項規定之反面解釋，該
    證述內容對被告而言，原則上即不得作為本案裁判基礎之證
    據資料；本件檢察官又未指出告訴人先前於警詢之陳述，具
    有「較可信之特別情況」，及係證明本案犯罪事實存否所必
    要之證據，不符合刑事訴訟法第159條之2例外得作為證據之
    要件規定，自無法回復其證據能力。
  (二)其餘以下所引用之供述或非供述證據，檢察官、被告及其指
    定辯護人於本案言詞辯論終結前，並未爭執其證據能力，本
    院審酌各該證據均非違法蒐證取得之證據，無證據力明顯過
    低之情形，復經本院於審判期日就上開證據依法進行調查、
    辯論，依法應有證據能力。
五、經查：
  (一)據證人庚○○於偵查中證稱，被告係於95年9月22日到伊上
    址租屋處，伊就直接向被告購買7,000元約4分之1錢之海洛
    因，另於同年8月間，伊曾以同樣方法向被告購買4,000元即
    0.5錢之安非他命（偵查卷第14至15頁）；於本院審理中則
    先證稱，伊並未向被告購買安非他命，係向綽號「阿弟」之
    人購買，伊於95年8月間曾向被告購買海洛因，但95年9月22
    日是伊和被告合資去購買海洛因（本院卷第230頁）；嗣改
    稱，係警察要伊指認被告的（本院卷第233頁）；又改稱，
    伊確實有於95年9月22日在伊上址租屋處向被告購買7,000元
    即4分之1錢之海洛因，伊另曾於同年8月間以同樣方法向被
    告購買4,000元即0.5錢之安非他命（本院卷第235至236頁）
    ；再改稱：95年8月間伊曾向被告購買海洛因，但95年9月22
    日是和被告合資去購買海洛因（本院卷第236頁）；復再改
    稱，伊確定有於95年9月22日有向被告購買7,000元即4分之1
    錢之海洛因，伊另於95年8月下旬，以3,000元向被告購買半
    錢海洛因云云（本院卷第238至242頁），則證人庚○○就伊
    是否曾向被告購買安非他命乙事，及向被告購買海洛因或安
    非他命之時間、金額及數量等細節，於偵查中及本院審理中
    之證述已不盡相符。且證人庚○○於本院審理中固曾為與偵
    查中相同之證述，然觀其本院審理中之證述內容可知，證人
    庚○○均係於辯護人或檢察官詢問其何以陳述與偵查中之證
    述不符後，始表示其偵查中之證述為真，故實難逕以證人庚○○於本院審理中之部分證述與偵查中所述相同，即認其所
    述均無前後齟齬之處。再參酌證人庚○○於95年10月31日警
    詢中稱，伊自95年8月初至同年9月22日共向被告購買過3次
    海洛因及安非他命，每次交易數量每小包海洛因4分之1錢為
    7,000元，安非他命半錢4,000元，最後1次係在95年9月22日
    深夜約10時許在伊上址租屋處向被告購得4分之1錢海洛因及
    半錢安非他命（警卷第23至24頁，此部分係作為彈劾證據使
    用，不受刑事訴訟法有關證據能力規定之限制），與證人庚○○上開偵、審中之證述內容亦顯有出入；是就證人庚○○
    之歷次證述前後對照以觀，證人庚○○就被告販賣海洛因及
    安非他命之次數、每次販賣之金額、時間等節，於警詢、偵
    查及本院審理之證詞俱難認一致，是否與事實相符或有記憶
    上之錯誤，已非無疑。另就交易方式乙節，證人庚○○於偵
    查中結證稱，被告時常會到伊上址租屋處，伊就直接跟被告
    購買毒品（偵查卷第15頁）；於本院審理中則改稱，95年9
    月22日晚間被告到伊租屋處，伊說伊要7,000元毒品，伊交
    付2,000元與被告，要被告幫忙買4分之1錢毒品，被告離開
    後約半小時返回並交付海洛因與伊（本院卷第242頁），則
    證人庚○○就有關伊與被告交易海洛因方式之證述，亦有前
    後指述不一之情形，參以證人庚○○歷次證述向被告購買毒
    品之次數均不過2、3次，次數非多，購買方式亦與毒品交易
    中常見先以電話聯絡之方式不同，則證人庚○○對伊向被告
    購買毒品之時間、方式應有深刻之印象，竟仍為前後反覆不
    一之證述，亦顯有可疑之處。再據證人庚○○於本院審理中
    證稱，伊於向被告購買毒品前約半年即已認識被告，約於95
    年3月與被告結識云云（本院卷第232頁），然被告於94年8
    月2日即已入戒治所執行強制戒治處分，迄至95年6月8日始
    因停止戒治處分出監乙情，有被告之臺灣高等法院被告前案
    紀錄表附卷可參，證人庚○○顯無可能於95年3月間即已結
    識被告，益徵其證詞非無瑕疵可指，更難遽以採信。
  (二)況證人庚○○於警詢、偵查及本院審理中，固均曾證稱伊於
    95年9月23日遭警查獲時所查扣之海洛因18包，即係伊於同
    年月22日晚間向被告購得之4分之1錢海洛因摻入葡萄糖分裝
    而得等語（偵查卷第7頁、第15頁，本院卷第239頁）；則如
    以1錢即3.75公克之標準換算，證人庚○○向被告購得之海
    洛因重量至多不過0.9375公克，且販毒者為求取利潤，摻入
    葡萄糖或糖粉等其他物質以增加毒品重量者有之，主動給與
    高於購買者所購買數量之毒品之情形則殊難想像，是證人庚○○上開遭查扣之海洛因茍確係向被告購買所得，驗餘淨重
    應無可能高於證人所稱購買之數量0.9375公克。然證人庚○○上開遭查扣之海洛因18包，經送往法務部調查局鑑驗結果
    ，海洛因驗餘淨重合計竟已達1.32公克乙節，有該局95年10
    月21日調科壹字第09523026520號鑑定書1份在卷可稽（偵查
    卷第24頁），超出證人庚○○指稱向被告購買之海洛因數量
    非少，實無從認定上開扣案毒品即係證人庚○○所稱向被告
    購買之海洛因。又證人庚○○於本院審理中固更指稱伊於同
    日遭查扣之安非他命1小包，亦係95年8月間向被告購得者云
    云（本院卷第237頁），惟此部分除從未據證人庚○○於警
    詢或偵查中指述，其證述內容前後已有不一致外，衡以證人
    庚○○自承於95年8、9月間係以1天2、3次或2、3天1次之頻
    率施用安非他命，伊每次購買4分之1錢或半錢之安非他命最
    多可施用至半個月等語（本院卷第240頁），則其於95年8月
    下旬購得之安非他命，至多僅能供其施用至同年9月中旬，
    縱未能全部施用完畢，數量亦應有明顯減少，當無於95年9
    月23日仍得為警察查扣上開數量之安非他命之理；況證人庚○○復於本院審理中稱，伊於95年8月下旬至同年9月22日間
    ，尚另向綽號「阿弟」之人購買安非他命，伊不知道為何能
    確定伊於95年9月23日遭查扣之安非他命係向被告購買的等
    語（本院卷第243頁），是以證人庚○○於95年9月23日為警
    查獲時，固經警扣得海洛因及安非他命等物，然依前揭說明
    ，本件既已無從認定上開扣案物品係證人向被告購買所得，
    自均難以上開扣案毒品作為佐證證人庚○○指述為真之補強
    證據，其理至明。
  (三)再證人庚○○於95年9月23日為警查獲後，經採尿送驗結果
    ，固呈嗎啡、安非他命陽性反應，有高雄市立凱旋醫院95年
    9月29日濫用藥物尿液檢驗報告、代號與真實姓名對照表﹝
    代號：布35﹞各1份在卷足參（偵查卷第22至23頁），堪認
    證人庚○○確有施用海洛因、安非他命及需用上開毒品之情
    形。惟證人所施用毒品之來源多端，持有毒品之原因亦不一
    而足，非必一有施用毒品之犯行，即可指為係向被告購買毒
    品所致，是應認上開證據均僅足證明證人庚○○確曾施用毒
    品，而亦不足以佐證證人庚○○所稱曾向被告購買海洛因或
    安非他命之證述為真實。
  (四)綜上所述，本件就被告販賣毒品與證人庚○○部分，既僅有
    證人庚○○單一之指述，證人庚○○之上開證詞內容復反覆
    不一，其證述內容非無重大瑕疵，更無其他具有相當程度關
    聯性、得以佐證證人庚○○所為不利於被告證言之真實性之
    補強證據存在，實難遽採為對被告論罪科刑之依據。而依檢
    察官提出之其他證據，均僅能證明證人庚○○有施用及持有
    毒品之情形，但無法證明其所施用或持有之毒品係向被告買
    受而來。從而，本件依檢察官所舉及卷內所有直接、間接之
    證據，既均尚未達到使通常一般人均不致有所懷疑，而得確
    信其為真實之程度，仍有合理之懷疑存在，揆諸前開法條規
    定及判例要旨，自不得遽認被告涉犯檢察官所指述之販賣海
    洛因、安非他命與證人庚○○之行為。此外，本院復查無其
    他積極證據足以證明被告確有此部分公訴意旨所指犯行，本
    諸無罪推定原則，有關被告販賣海洛因、安非他命與證人庚○○之犯罪自屬不能證明，依法均應為無罪判決之諭知，以
    免冤抑。
據上論斷，應依刑事訴訟法第299條第1項前段、第301條第1項，
毒品危害防制條例第4條第1項、第2項、第19條第1項，刑法第11
條前段、第47條第1項、第55條、第59條、第51條第5款，判決如
主文。
本案經檢察官乙○○到庭執行職務。
中    華    民    國    98    年    4    月    1     日
                  刑事第九庭  審判長  法  官  蔡奇秀
                                      法  官  林欣玲
                                      法  官  蔡盈貞
以上正本證明與原本無異。
如不服本判決應於收受本判決後10日內向本院提出上訴書狀，並
應敘述具體理由。其未敘述上訴理由者，應於上訴期間屆滿後20
日內向本院補提理由書狀（均須按他造當事人之人數附繕本）「
切勿逕送上級法院」。
                                      書記官  陳玉芬
中    華    民    國    98    年    4    月    1     日
附錄論罪科刑法條：毒品危害防制條例第4條第1項、第2項
毒品危害防制條例第4條第1項、第2項
製造、運輸、販賣第一級毒品者，處死刑或無期徒刑；處無期徒
刑者，得併科新臺幣 1 千萬元以下罰金。
製造、運輸、販賣第二級毒品者，處無期徒刑或 7 年以上有期徒
刑，得併科新臺幣 7 百萬元以下罰金。


司法院資訊處製作；財團法人民間司法改革基金會備份。
